臺灣橋頭地方法院刑事判決　
111年度審交易字第282號
公  訴  人  臺灣橋頭地方檢察署檢察官
被      告  黃秀春


上列被告因公共危險案件，經檢察官提起公訴（111年度偵字第1
084號），被告於準備程序中就被訴犯罪事實為有罪之陳述，經
本院告知簡式審判程序之旨，並聽取被告及公訴人之意見後，本
院裁定進行簡式審判程序，判決如下：
    主  文
黃秀春犯不能安全駕駛動力交通工具罪，累犯，處有期徒刑柒月
，併科罰金新臺幣貳萬伍仟元，罰金如易服勞役，以新臺幣壹仟
元折算壹日。
    事  實
一、黃秀春於民國111年1月5日中午12時許，在其某友人位於高
    雄市楠梓區學專路之住處內飲用啤酒後，明知其飲酒後吐氣
    中所含酒精濃度達每公升0.25毫克以上時，依法不得駕駛動
    力交通工具上路，竟猶基於服用酒類後不能安全駕駛動力交
    通工具之犯意，仍於同日下午1時許，騎乘車牌號碼000-000
    0號普通重型機車前往楠梓加工出口區上班；嗣黃秀春復承
    前揭同一犯意，於同日下午5時許，騎乘上開機車上路。嗣
    於同日下午6時許，黃秀春騎乘上開機車行經高雄市楠梓區
    後勁東路與後勁北路口某處時，因其行車違規闖越紅燈號誌
    而為警攔查，經警發現其身上散發酒氣，遂於同日下午6時1
    0分許，對其施以酒精濃度檢測，經測得其吐氣中所含酒精
    濃度已達每公升0.57毫克，始查悉上情。
二、案經高雄市政府警察局楠梓分局報告臺灣橋頭地方檢察署檢
    察官偵查起訴。
    理  由
一、本案被告黃秀春所犯係死刑、無期徒刑、最輕本刑為3年以
    上有期徒刑以外之罪，亦非高等法院管轄之第一審案件，而
    被告於準備程序中就被訴事實為有罪之陳述，經本院告知被
    告簡式審判程序之意旨，並聽取被告及檢察官之意見後，爰
    依刑事訴訟法第273條之第1項、第284條之1之規定，本院裁
    定進行簡式審判程序，合先敘明。
二、前揭犯罪事實，業據被告於警詢、偵查及本院審理中均坦承
    不諱（見警卷第4、5頁；偵卷第13、14頁；審交易卷第33、
    37、38頁），復有被告之高雄市政府警察局酒精測定紀錄表
    (案號：65)、財團法人工業技術研究院呼氣酒精測試器檢定
    合格證書（儀器器號：A180915）、被告之高雄市政府警察
    局111年1月5日高市警交字第B00000000、B00000000號舉發
    違反道路交通管理事件通知單各1份在卷可稽(見警卷第11、
    19、21頁)；基此，足認被告上開任意性之自白核與前揭事
    證相符，足堪採為認定被告本案犯罪事實之依據。從而，本
    案事證明確，被告上開犯行，應堪以認定。
三、論罪科刑：
  ㈠新舊法比較：
　　按行為後法律有變更者，適用行為時之法律。但行為後之法
    律有利於行為人者，適用最有利於行為人之法律，刑法第2
    條第1項定有明文。查被告上開行為後，刑法第185條之3於1
    11年1月28日經總統公布修正，並自同年1月30日起生效施行
    。次按修正前刑法第185條之3原規定：「(第1項)駕駛動力
    交通工具而有下列情形之一者，處2年以下有期徒刑，得併
    科20萬元以下罰金：一、吐氣所含酒精濃度達每公升零點二
    五毫克或血液中酒精濃度達百分之零點零五以上。二、有前
    款以外之其他情事足認服用酒類或其他相類之物，致不能安
    全駕駛。三、服用毒品、麻醉藥品或其他相類之物，致不能
    安全駕駛。(第2項)因而致人於死者，處3年以上10年以下有
    期徒刑；致重傷者，處1年以上7年以下有期徒刑。(第3項)
    曾犯本條或陸海空軍刑法第54條之罪，經有罪判決確定或經
    緩起訴處分確定，於5年內再犯第1項之罪因而致人於死者，
    處無期徒刑或5年以上有期徒刑；致重傷者，處3年以上10年
    以下有期徒刑。」；又修正後刑法第185條之3則規定：「(
    第1項)駕駛動力交通工具而有下列情形之一者，處3年以下
    有期徒刑，得併科30萬元以下罰金：一、吐氣所含酒精濃度
    達每公升零點二五毫克或血液中酒精濃度達百分之零點零五
    以上。二、有前款以外之其他情事足認服用酒類或其他相類
    之物，致不能安全駕駛。三、服用毒品、麻醉藥品或其他相
    類之物，致不能安全駕駛。(第2項)因而致人於死者，處3年
    以上10年以下有期徒刑，得併科200萬元以下罰金；致重傷
    者，處1年以上7年以下有期徒刑，得併科100萬元以下罰金
    。(第3項)曾犯本條或陸海空軍刑法第54條之罪，經有罪判
    決確定或經緩起訴處分確定，於10年內再犯第1項之罪因而
    致人於死者，處無期徒刑或5年以上有期徒刑，得併科300萬
    元以下罰金；致重傷者，處3年以上10年以下有期徒刑，得
    併科200萬元以下罰金。」。是以，修正後刑法第185條之3
    第1項第1款之規定，提高有期徒刑與罰金刑之上限，是經比
    較新舊法之規定後，可認修正前之規定應較有利於被告，爰
    依刑法第2條第1項前段之規定，本案被告應適用修正前刑法
    第185條之3第1項第1款之規定予以論處。
  ㈡又按不能安全駕駛動力交通工具罪係屬抽象危險犯，並不以
    發生具體危險為必要，爰於102年6月13日修正施行之刑法第
    185條之3第1項第1款增訂吐氣所含酒精濃度達每公升0.25毫
    克或血液中酒精濃度達百分之0.05以上之酒精濃度標準值，
    以此作為認定「不能安全駕駛」之判斷標準，以有效遏阻酒
    醉駕車事件發生，有該條文之修法理由可供參照。查被告於
    上揭時間、地點為警攔查後，經警對其實施吐氣酒精濃度測
    試，經測得其吐氣中所含酒精濃度達每公升0.57毫克乙節，
    已有前揭被告之酒後駕車駕駛人酒精測定紀錄表(案號：65)
　　1份存卷可按，足見被告所測得吐氣中所含酒精濃度已逾現
    行刑法所定每公升0.25毫克之不得駕車（騎車）標準，業堪
    認定。
  ㈢核被告所為，係犯修正前刑法第185條之3第1項第1款之不能
    安全駕駛動力交通工具罪。又被告於前揭事實欄所載上揭時
    間，於酒後先後駕駛動力交通工具上路之行為，均係於同一
    次飲用酒類後，基於不能安全駕駛動力交通工具之單一犯罪
    決意，於密切接近之時間接續實行犯罪，並侵害同一之社會
    法益，各次駕駛行為間之獨立性極為薄弱，依一般社會通常
    觀念，難以強行分開，在刑法評價上，以視為數個舉動之接
    續施行，合為包括之一行為予以評價，較為合理，故應論以
    接續犯，而僅論以一罪。至公訴意旨雖漏未論述被告於酒後
    先後駕駛上開動力交通工具上路之行為，應論以接續犯一節
    ，應予以補充，附此敘明。
　㈣又被告前於106年間因酒後駕車之公共危險案件(原經檢察官
    為緩起訴處分後因再犯酒駕案件而處分撤銷)，經本院以107
    年度交簡字第206號判處有期徒刑2月確定；又於同年間因酒
    後駕車之公共危險案件，經本院以106年度交簡字第1798號
    判處有期徒刑4月，併科罰金新臺幣（下同）20,000元確定
    ；上開2案件有期徒刑部分嗣經本院以107年度聲字第473號
    裁定定應執行有期徒刑5月確定(下稱甲案)；復於107年間因
    酒後駕車之公共危險案件，經本院以107年度交簡字第44號
    判處有期徒刑5月，併科罰金50,000元確定(下稱乙案)；再
    於同年間因酒後駕車之公共危險案件，經本院以107年度交
    簡字第790號判處有期徒刑6月，併科罰金25,000元確定(下
    稱丙案)；上開甲、乙、丙3案經接續執行後，於108年5月1
    日因縮刑期滿執行完畢等情，有臺灣高等法院被告前案紀錄
    表1份在卷可查；則被告於受前揭有期徒刑執行完畢後，5年
    以內故意再犯本案有期徒刑以上之罪，符合刑法第47條第1
    項所定累犯之規定，應論以累犯；本院考量被告上開所為構
    成累犯之犯行，與其本案所犯酒後駕車案件，均為相同罪質
    及罪名之案件；而被告明知於此，卻仍於前案所論處罪刑執
    行完畢後，仍再次違犯同類酒後駕車案件，堪認其主觀上不
    無有特別惡性之存在，益見刑罰之反應力未見明顯成效，足
    徵其對刑罰反應力顯屬薄弱之情狀；故而，依司法院釋字第
    775號解釋意旨，本院經裁量後，認被告本案所犯，適用刑
    法第47條第1項累犯加重其刑之規定，與憲法罪刑相當原則
    、比例原則無違，且尚無司法院釋字第775號解釋意旨所指
    罪刑不相當之情形；是以，應依刑法第47條第1項之規定，
    加重其刑。
  ㈤爰審酌被告前除已有因數次涉犯酒後駕車案件，經法院判處
    罪刑確定，並經執行完畢之前科紀錄，業如前述，被告亦曾
    於99年間因酒後駕車之公共危險案件，經臺灣高雄地方檢察
    署檢察官以99年度偵字第16562號為緩起訴處分確定一節，
    亦有前揭被告前案紀錄表在卷可參；足見被告明知酒後駕車
    因影響人對於車輛之操縱性、控制力，對交通用路人造成不
    可預知之危險，且為法律所明定禁止；詎其仍不知警惕，竟
    猶再度第6次於飲酒後執意投機騎乘上開機車上路，而違犯
    本案酒後駕車犯行，可見其心存僥倖，且無視法律之禁令，
    忽視其可能造成之危害性；又被告酒後駕車之行為不僅漠視
    自己安危，更罔顧公眾之交通安全及其他用路人之生命、身
    體法益，所為實屬不該；惟念及被告於犯後已知坦認犯行，
    態度尚可；兼衡以被告所測得吐氣中所含酒精濃度已達每公
    升0.57毫克，酒測數值非低，竟仍率然於飲酒後無照騎乘機
    車行駛在市區道路上，復於行車過程中違規闖越紅燈號誌，
    危險性非低，然幸未發生交通事故而肇生實害；暨衡及被告
    之教育程度為國小畢業、家庭經濟狀況為小康，及其自陳目
    前從事清潔工、家中尚有配偶等家庭生活狀況（見被告警詢
    筆錄「受詢問人欄」所載〈警卷第3頁〉；審交易卷第38頁）
    等一切具體情狀，爰量處如主文所示之刑，並就併科罰金部
    分，諭知易服勞役之折算標準。
據上論斷，應依刑事訴訟法第273條之1第1項、第284條之1、第2
99條第1項前段，修正前刑法第185條之3第1項第1款，刑法第2條
第1項前段、第47條第1項、第42條第3項前段，刑法施行法第1條
之1第1項，判決如主文。
本案經檢察官王柏敦提起公訴，檢察官楊翊妘到庭執行職務。
中　　華　　民　　國　　111 　年　　4 　　月　　21　　日
                  刑事第四庭      法　官  許瑜容
以上正本證明與原本無異。
如不服本判決應於收受送達後20日內向本院提出上訴書狀，並應
敘述具體理由；如未敘述上訴理由者，應於上訴期間屆滿後20日
內向本院補提理由書（均須按他造當事人之人數附繕本）「切勿
逕送上級法院」。
中　　華　　民　　國　　111 　年　　4 　　月　　25　　日
                                  書記官  林榮志
(修正前)中華民國刑法第185條之3
駕駛動力交通工具而有下列情形之一者，處2 年以下有期徒刑，
得併科20萬元以下罰金：
一、吐氣所含酒精濃度達每公升零點二五毫克或血液中酒精濃度
    達百分之零點零五以上。
二、有前款以外之其他情事足認服用酒類或其他相類之物，致不
    能安全駕駛。
三、服用毒品、麻醉藥品或其他相類之物，致不能安全駕駛。
因而致人於死者，處3 年以上10年以下有期徒刑；致重傷者，處
1 年以上7 年以下有期徒刑。
曾犯本條或陸海空軍刑法第54條之罪，經有罪判決確定或經緩起
訴處分確定，於5 年內再犯第1 項之罪因而致人於死者，處無期
徒刑或5 年以上有期徒刑；致重傷者，處3 年以上10年以下有期
徒刑。